【裁判字號】    99,監宣,81
【裁判日期】    990714
【裁判案由】    監護宣告
【裁判全文】
臺灣士林地方法院民事裁定
      99年度監宣字第81號
聲  請  人  古作淳
上列聲請人聲請監護宣告事件，本院裁定如下：
    主  文
宣告古曾教（女、民國00年0 月00日生、身分證統一編號：Z000000000號）為受監護宣告之人。
選定古作淳（男、民國00年00月0 日生、身分證統一編號：Z000000000號）為受監護宣告人古曾教之監護人。
指定古素瑛（女、民國00年0 月00日生、身分證統一編號：Z000000000號）為會同開具財產清冊之人。
聲請程序費用由受監護宣告之人古曾教負擔。
    理  由
一、按對於因精神障礙或其他心智缺陷，致不能為意思表示或受
    意思表示，或不能辨識其意思表示之效果者，法院得因本人
    、配偶、四親等內之親屬、最近一年有同居事實之其他親屬
    、檢察官、主管機關或社會福利機構之聲請，為監護之宣告
    ，民法第14條第1 項定有明文。
二、本件聲請意旨略以：聲請人古作淳係古曾教（女、民國00年
    0 月00日生、身分證統一編號：Z000000000號）之子，古曾
    教於民國91年1 月8 日因罹患出血性中風，雖延醫診治但不
    見起色，致不能為意思表示或受意思表示，或不能辨識其意
    思表示之效果，爰聲請准予裁定古曾教為受監護宣告之人，
    並選定聲請人為其監護人等語，並提出戶籍謄本、新光吳火
    獅紀念醫院乙種診斷證明書、財政部臺北市國稅局財產歸屬
    資料清單、親屬系統表等件為證。
三、本院在鑑定人即臺北市立聯合醫院陽明院區精神科醫師楊逸
    鴻前訊問古曾教，審驗古曾教之心神狀況，其對本院訊問內
    容無回應，且依該院函覆之精神鑑定報告書略以：「(1)生活
    史及病史：據曾員家人描述，曾員於6 、7 年前某夜進浴室
    洗澡，久未出來，次子在外呼喊未見回應，遂進入查看，發
    現曾員倒臥浴室，意識陷入昏迷，被送往臺北市新光醫院急
    診並住院治療，經診斷為『腦幹出血』。其在該院住院期間
    ，意識已可醒轉，但右側肢體完全癱瘓，無法站立及行走，
    認知功能出現明顯障礙，偶認得家人，對他人問話常回答『
    不知道』，或有答非所問之現象，也常呼喚老一輩人的名子
    。其不俱任何求助行為，目前雖可左手持湯匙進食，但因狀
    況不理想，故大多還是依賴他人餵食維生，排泄問題則以成
    人紙尿褲處理。其目前被安置於臺北市軒緣老人長期照顧中
    心。(2)身體及神經學檢查：其右側肢體完全癱瘓，左側肢體
    略可運動，無法站立、行走。(3)精神狀態檢查：其鑑定時意
    識清醒，但呈現失智狀態。其外觀整潔，情感表達冷漠，專
    心注意之能力有部分障礙，有時無法合作。其活動量少，略
    俱語言理解及表達能力，常有答非所問之現象，常回答『不
    知道』。其略俱思考能力，思考內容凌亂且貧乏，邏輯推理
    能力差。依其目前智能，無以得知是否曾有妄想（delusion
    ）或幻覺（hallucination ）之經驗。其對現實事務之理解
    及判斷能力有嚴重障礙；定向感（orientation ；對人、時
    、地之認知）有障礙，偶認得家人；短期及長期記憶有嚴重
    障礙；不俱抽象思考能力（abstract thinking ）；不俱計
    算能力。顯見其大腦皮質之高等功能（high cortical func
    tion）有嚴重之障礙。(4)結論：綜合曾員之病史、生活史及
    鑑定時臨床所見，曾員自6 、7 年前病後已完全喪失社會功
    能及生活功能，復參酌其大腦皮質之高等功能有嚴重之障礙
    ，故推斷其臨床診斷為『血管性失智症，中度至重度』（Va
    scular dementia ，moderate to severe），病因為『腦幹
    出血』（Brain stem hemorrhage ）。曾員自6 、7 年前病
    後，已完全喪失個人健康照顧能力、社會性與交通能力，已
    無財經理解及獨立生活之能力，其因嚴重之心智缺陷致其不
    能為意思表示，也不能辨識其意思表示之效果，故推斷曾員
    符合監護宣告之資格。」，有本院99年6 月24日非訟事件筆
    錄及臺北市立聯合醫院99年7 月7 日北市醫陽字第00000000
    000 號函附之精神鑑定報告書在卷可稽，堪認古曾教因精神
    障礙或其他心智缺陷，致不能為意思表示或受意思表示，本
    件聲請，為有理由，應予准許，爰宣告古曾教為受監護宣告
    之人。
四、又受監護宣告之人應置監護人。法院為監護之宣告時，應依
    職權就配偶、四親等內之親屬、最近一年有同居事實之其他
    親屬、主管機關、社會福利機構或其他適當之人選定一人或
    數人為監護人，並同時指定會同開具財產清冊之人。法院為
    前項選定及指定前，得命主管機關或社會福利機構進行訪視
    ，提出調查報告及建議。監護之聲請人或利害關係人亦得提
    出相關資料或證據，供法院斟酌。法院選定監護人時，應依
    受監護宣告之人之最佳利益，優先考量受監護宣告之人之意
    見，審酌一切情狀，並注意下列事項：(一)受監護宣告之人之
    身心狀態與生活及財產狀況。(二)受監護宣告之人與其配偶、
    子女或其他共同生活之人間之情感狀況。(三)監護人之職業、
    經歷、意見及其與受監護宣告之人之利害關係。(四)法人為監
    護人時，其事業之種類與內容，法人及其代表人與受監護宣
    告之人之利害關係。民法第1110條、第1111條、第1111條之
    1 分別定有明文。經查：本件古曾教業經為監護之宣告，已
    如前述，則自應為其選任監護之人，本院審酌聲請人古作淳
    為受監護宣告人古曾教之子，受監護宣告人古曾教病後多由
    聲請人古作淳照護，兩人戶籍同一，彼此間依附關係親密，
    且聲請人古作淳表達願意擔任古曾教之監護人，本院因認由
    聲請人任監護人為宜，爰選定古作淳為受監護宣告之人古曾
    教之監護人，並指定受監護人之女古素瑛為會同開具財產清
    冊之人。又依民法第1113條準用同法第1099條之規定，於監
    護開始時，監護人對於受監護宣告人古曾教之財產，應會同
    古素瑛，於2 個月內開具財產清冊，並陳報法院，併此敘明
    。
五、依民事訴訟法第608 條第1 項，裁定如主文。
中    華    民    國    99    年    7     月    14    日
                    家事法庭法  官  詹朝傑
以上正本係照原本作成。
如不服本裁定關於選定監護人及指定會同開具財產清冊之人等部
分，應於送達後10日內向本院提出抗告狀，並繳納抗告費新台幣
1000元；其餘關於宣告監護之部分，不得抗告。
中    華    民    國    99    年    7     月    14    日
                            書記官  劉雅萍

司法院資訊處製作；財團法人民間司法改革基金會備份。
